【裁判字號】    99,監宣,134
【裁判日期】    991122
【裁判案由】    監護宣告
【裁判全文】
臺灣屏東地方法院民事裁定             99年度監宣字第134號
聲  請  人  張安琪
相  對  人  張仰騫
上列聲請人聲請監護宣告事件，本院裁定如下：
    主  文
宣告張仰騫（男、民國十二年十二月十七日出生、身分證統一編
號：Ｚ000000000號）為受監護宣告人。
選定張安琪（男、民國三十六年五月四日出生、身分證統一編號
：Ｚ000000000號）為受監護宣告人張仰騫之監護人。
指定張國屏（男、民國四十七年二月五日出生、身分證統一編號
：Ｚ000000000號）為會同開具財產清冊之人。
聲請費用新臺幣壹仟元由受監護宣告之人負擔。
    理  由
一、聲請意旨略以：相對人張仰騫（男，民國12年12月17日出生
    ，身分證統一編號：Ｚ000000000號，住屏東縣屏東市○○○
    村○○街35號10樓之2）為聲請人張安琪之父，於98年5 月8
    日，因憂鬱症轉中風，致不能為意思表示或受意思表示，或
    不能辨識其意思表示之效果，為此依民法第14條規定，聲請
    對其為監護之宣告，並由聲請人張安琪為相對人張仰騫之監
    護人，並指定相對人之子張國屏為會同開具財產清冊之人等
    語。
二、聲請人主張上開各情，業據其提出戶籍謄本、相對人身分證
    正反面影本、屏安醫院診斷證明書、同意書、財政部臺北市
    國稅局98年度綜合所得稅各類所得資料清單、財政部臺北市
    國稅局財產歸屬資料清單、親屬系統表等件為證，並經本院
    依職權調閱稅務電子閘門財產所得調件明細表查證屬實，又
    經本院前往屏安醫院，於鑑定人黃文翔醫師前點呼張仰騫，
    並就其姓名、年籍、住所、子女人數、基本加減算術等加以
    詢問，相對人多未能正確回答；本院另就張仰騫之精神及心
    智狀況訊問鑑定人，經鑑定人鑑定結果，認為：個案過去有
    過皮膚長疔瘡住過醫院治療之外，無重大生理疾病病史。個
    案自8 年前車禍打石膏不良於行，開始有憂鬱症以及失智症
    之症狀。98年5 月8 日又發生腦中風，右髖關節碎裂更換人
    工關節，隨後又發生右大腿骨折並且在高雄榮民總醫院開刀
    治療，出院之後轉往安養中心接受長期照顧迄今。個案於(一)
    身體狀態方面：理學檢查：身材中等、壯碩肥胖、矮小瘦
    弱、臉色蒼白、營養不良、剪短髮。右側偏癱。坐於輪椅上
    。臨床檢查：不良於行、無法站立。眼神呆滯、目光茫然
    ，語意模糊，經常答非所問，無法了解他人之意思表達，也
    無法以肢體語言表達個人意志。大小便失禁、不會認字、也
    不會寫字。長短期期記憶能力喪失殆盡、注意力不集中、
    100 持續減7 的計算無法完成。現實判斷能力不佳。對金錢
    與數字無概念（一個便當大約多少錢、一份報紙多少錢、一
    杯奶茶大約多少錢、由此地坐計程車到火車站約多少錢…等
    日常生活之金錢概念明顯缺乏）。(二)精神狀態：意識清楚但
    反應遲鈍，與人對話有困難，說話速度十方緩慢，認知功能
    嚴重受損、行為退化、也無法識字，因此也無法筆談。對於
    問話也無法正確了解別人問話內容，也無法使用肢體語言（
    點頭、搖頭、揮手、伸出手指頭代表數字…等) 正確回應。
    對於時間、地方、人物之定向能力完全喪失。長、短期記憶
    也明顯喪失。(三)日常生活狀況方面：日常生活自理情形：
    進食、沐浴、翻身、大小便、移動身體…皆完全無法自理。
    無法自己坐起、無法站立、無法走動，目前靠他人餵食以及
    使用紙尿布處理大小便。經濟活動能力（包括管理處分自
    己財產之能力）：無法自行購物、無法做簡單之兩位數字加
    減計算、無法辨識錢幣幣值、不會到金融機構辦理存款提款
    、不知如何保管與儲存自己之財物，完全無處理財產之能力
    。社會性：無職業功能、無社交功能、無法自行搭乘或使
    用大眾交通工具、無法自行認路回家、無自我安排休閒活動
    之功能。綜上評估：個案各項功能退化嚴重，生活完全無自
    理能力，必須長期依賴家人、醫療或養護機構照顧。個案目
    前已經處於嚴重失智狀態因而導致個人之認知功能嚴重失能
    ，為意思表示或受意思表示或辨識其意思表示效果之能力幾
    乎完全喪失，此外也已經完全失去行為能力，無法獨力處理
    個人事務與從事個人財務管理，建議該個案應該已經達到監
    護宣告之標準，且個案因腦部受損極為嚴重，預估個人功能
    會隨著年齡老化而逐漸退化，預期其疾病之預後不佳，回復
    機會不大等情，有本院99年11月10日勘驗筆錄、屏安醫院99
    年11月11日屏安醫字第0990438 號函附之精神鑑定報告書附
    卷可稽。本院綜合上開勘驗結果及鑑定人之意見，認相對人
    張仰騫確因精神障礙，致不能為意思表示或受意思表示之程
    度，而聲請人乃張仰騫之子，有戶籍謄本在卷可稽，故聲請
    人聲請對張仰騫為監護之宣告，核無不合，爰依民法第14條
    第1 項規定，宣告張仰騫為受監護宣告之人。
三、又按受監護宣告之人應置監護人；法院為監護之宣告時，應
    依職權就配偶、四親等內之親屬、最近一年有同居事實之其
    他親屬、主管機關、社會福利機構或其他適當之人選定一人
    或數人為監護人，並同時指定會同開具財產清冊之人；法院
    選定監護人時，應依受監護宣告之人之最佳利益，優先考量
    受監護宣告之人之意見，審酌一切情狀，並注意下列事項：
    （一）受監護宣告之人之身心狀態與生活及財產狀況。（二
    ）受監護宣告之人與其配偶、子女或其他共同生活之人間之
    情感狀況。（三）監護人之職業、經歷、意見及其與受監護
    宣告之人之利害關係。（四）法人為監護人時，其事業之種
    類與內容，法人及其代表人與受監護宣告之人之利害關係，
    修正後之民法第1110條、第1111條第1 項、第1111條之1 定
    有明文。
四、查聲請人張安琪為受監護宣告人之子，有意願擔任受監護宣
    告人之監護人，且協助照護相對人，復經其最近親屬即相對
    人之子張如琪、張如石、張國屏等人之同意，有同意書在卷
    為憑，故由聲請人張安琪負責養護及照顧相對人並管理其財
    產，應能符合法律規定及相對人之最佳利益，爰選定聲請人
    張安琪為監護人。另依上開規定，法院於選定監護人時，應
    同時指定會同開具財產清冊之人，及依民法第1113條準用同
    法第1099條之規定，監護開始時，監護人對於受監護人之財
    產，應依規定會同當地直轄市、縣（市）政府指派或法院指
    定之人，於二個月內開具財產清冊，並陳報法院。為使第三
    人得於期限內開具財產清冊並陳報法院，並衡酌第三人張國
    屏係相對人之子，有意願擔任會同開具財產清冊，且亦經其
    他最近親屬同意，爰併指定張國屏為會同開具財產清冊之人
    。
五、依民事訴訟法第608 條第1 項、非訟事件法第24條第1 項，
    裁定如主文。
中    華    民    國    99    年    11    月    22    日
                        家事庭法  官  陳秀慧
正本係照原本作成。
如不服本裁定關於選定監護人及指定會同開具財產清冊之人等部
分，應於送達後10日內向本院提出抗告狀，並繳納抗告費新臺幣
1,000元；其餘關於宣告監護之部分，不得抗告。
中    華    民    國    99    年    11    月    22    日
                              書記官  賀燕花

司法院資訊處製作；財團法人民間司法改革基金會備份。
